
---
title: "Lista do Módulo 3"
author: "Levy Gabriel da Silva Galvão"
output: 
  html_document:
    highlight: tango
    includes:
      after_body: psbfix.html
---

# Módulo 3

## Exercício 9
> Dado o trecho de código abaixo:

```{r}
library("reshape2")
library(ggplot2)
library(gganimate)
library(dplyr)


# Data generation ---------------------------------------------------------

fs <- 100 # sampling frequency in Hz
dt <- 1/fs # time resolution in seconds
tf <- 5 # duração em segundos
t <- seq(from = 0, to = tf, by =dt)# time vector in seconds
f <- 1 # frequência de oscilação da senoide
y <- sin(2*pi*f*t)



fs1 <- 30 # reduzindo a taxa de amostragem
dt1 <- 1/fs1 # resolução temporal em segundos
t1 <- seq(from = 0, to = tf, by =dt1)# time vector in seconds

y2 <- sin(2*pi*f*t1) 

# unindo vetores de tempo (repetições são excluídas, de forma que apenas um valor é mantido)
# e ordenando o vetor de tempo resultante
tt <- union(t, t1)
tt <- sort(tt) 

v1 <- rep(NA, length(tt))
v2 <- rep(NA, length(tt))

v1[ (tt %in% t) == TRUE ] <- y
v2[ (tt %in% t1) == TRUE ] <- y2

dfplot <- data.frame(t = tt, v1, v2)

dfplotm <- melt(dfplot, id="t")  #(para plotar séries multiplas de forma mais simples)


# Gráfico estático --------------------------------------------------------


theme_set(theme_bw()) #set the default ggplot2 theme to theme_bw()

p <- ggplot(dfplotm,
            aes(x=t, y=value, colour = variable)) +
  geom_line(data=dfplotm[!is.na(dfplotm$value),]) +
  geom_point(data=dfplotm[!is.na(dfplotm$value),],
             aes(shape=variable, size = variable, alpha = variable)) +
  scale_size_manual(values=c(3.2,2.8)) +
  scale_alpha_manual(values = c(0.5,1)) + 
  scale_shape_manual(values = c(1, 16))
print(p)
```

Considere:

- Estude e explique cada uma das linhas de código.
- Qual conceito está ilustrado na animação?
- Qual cor de linha representa um sinal contínuo?
- Qual símbolo representa um sinal discreto?
- Qual a resolução temporal dos sinais v1 e v2?
- Qual sinal, v1 ou v2, possui a maior frequência de oscilação?
- Qual a implicação prática do sinal v1 ter sido amostrado a uma taxa de frequência maior do que a do sinal v2?
- Os sinais foram amostrados de acordo com a frequência de Nyquist?
- As amostras dos sinais v1 e v2 acontecem em um mesmo tempo discreto? Justifique.
- Qual o valor de pico a pico dos sinais v1 e v2?
- Qual o valor do pico e do vale dos sinais v1 e v2?
- Como poderíamos estimar um amostra em um tempo discreto inicialmente não existente no sinal v2?

```{r}
# codigo
```
