
---
title: "Lista do Módulo 3"
author: "Levy Gabriel da Silva Galvão"
output: 
  html_document:
    highlight: tango
    includes:
      after_body: psbfix.html
---

# Módulo 3

## Exercício 9
> Dado o trecho de código abaixo:

```{r}
library("reshape2")
library(ggplot2)
library(gganimate)
library(dplyr)


# Geracao dos dados ---------------------------------------------------------

# sinal original
fs <- 100 # frequencia de amostragem em Hz
dt <- 1/fs # resolucao temporal em segundos
tf <- 5 # duracso em segundos
t <- seq(from = 0, to = tf, by =dt)# vetor temporal em segundos
f <- 1 # frequencia de oscilacao da senoide
y <- sin(2*pi*f*t) # senoide gerada

# parametros para subamostragem
fs1 <- 30 # reduzindo a taxa de amostragem
dt1 <- 1/fs1 # resolução temporal em segundos
t1 <- seq(from = 0, to = tf, by =dt1)#  vetor temporal em segundos
y2 <- sin(2*pi*f*t1) # senoide gerada

# unindo vetores de tempo (repetições são excluídas, de forma que apenas um valor é mantido)
# e ordenando o vetor de tempo resultante
tt <- union(t, t1) # left join dos vetores de tempo
tt <- sort(tt)# ordenacao do vetor tempo

v1 <- rep(NA, length(tt)) # criar vetor de tamanho apropriado com valores NAN
v2 <- rep(NA, length(tt)) # criar vetor de tamanho apropriado com valores NAN

v1[ (tt %in% t) == TRUE ] <- y # preenchendo sinal original em instantes adequados ao vetor tempo original
v2[ (tt %in% t1) == TRUE ] <- y2 # preenchendo sinal subamostrado em instantes adequados ao vetor tempo subamostrado

dfplot <- data.frame(t = tt, v1, v2) # criacao de data frame com os dados gerados

dfplotm <- melt(dfplot, id="t")  #(para plotar séries multiplas de forma mais simples)


# Grafico estatico --------------------------------------------------------

# criacao de gráfico estatico com o ggplot2 para apresentacao dos resultados
theme_set(theme_bw()) # tema do ggplot2 para theme_bw()

p <- ggplot(dfplotm, # utiliza o data frame gerado anterioremente
            aes(x=t, y=value, colour = variable)) + # configura series temporais a serem usadas
  geom_line(data=dfplotm[!is.na(dfplotm$value),]) + # plot com linha geometricas quando valores diferentes de NAN
  geom_point(data=dfplotm[!is.na(dfplotm$value),], # plot com pontos quando valores diferentes de NAN
             aes(shape=variable, size = variable, alpha = variable)) + # configuracoes de estilo para o plot gerado
  scale_size_manual(values=c(3.2,2.8)) + # definir tamanho da janela de plot
  scale_alpha_manual(values = c(0.5,1)) + # definir transparencia do plot
  scale_shape_manual(values = c(1, 16)) # definir formato do plot
print(p) # plottar
```

Considere:

- Estude e explique cada uma das linhas de código.
- Qual conceito está ilustrado na animação?
- Qual cor de linha representa um sinal contínuo?
- Qual símbolo representa um sinal discreto?
- Qual a resolução temporal dos sinais v1 e v2?
- Qual sinal, v1 ou v2, possui a maior frequência de oscilação?
- Qual a implicação prática do sinal v1 ter sido amostrado a uma taxa de frequência maior do que a do sinal v2?
- Os sinais foram amostrados de acordo com a frequência de Nyquist?
- As amostras dos sinais v1 e v2 acontecem em um mesmo tempo discreto? Justifique.
- Qual o valor de pico a pico dos sinais v1 e v2?
- Qual o valor do pico e do vale dos sinais v1 e v2?
- Como poderíamos estimar um amostra em um tempo discreto inicialmente não existente no sinal v2?

```{r}
# codigo
```
