
---
title: "Lista do Módulo 3"
author: "Levy Gabriel da Silva Galvão"
output: 
  html_document:
    highlight: tango
    includes:
      after_body: psbfix.html
---

# Módulo 3


## Exercício 5
> O erro de quantização pode ser simulado utilizando funções de arredondamento. Para saber mais sobre essas funções, digite na linha de comando do R o comando: help(“ceiling”). Faça um programa no R que execute os seguintes passos:

- Carregue o arquivo de dados coletados (em sala de aula) com sensores inerciais;
- Selecione uma variável e aplique sobre ela a função ceileing;
- Gere um gráfico que mostre a forma de onda da variável selecionada (x1), do resultado da função ceiling (x2), e da diferença entre as duas variáveis (y = x1-x2).


O sinal foi normalizado e escalonado para que o efeito do ceiling fique mais destacado, mostrando assim um envelope no entorno da onda.

```{r}
# step 1

library(openxlsx)
library(dygraphs)

df <- read.xlsx("Dados/Dados1.xlsx", sheet = 1, skipEmptyRows = FALSE, rows = c(1:100)) # read data from .xlsx

# step 2

used <- 10*df$EMG1/min(df$EMG1)
cld <- ceiling(used)
diffrnc <- used-cld

# step 3

data.frame(time=df$Time,x1=used,x2=cld,x1mx2=diffrnc) %>%
  dygraph(xlab = "Time (s)", 
          ylab = "Amplitude", 
          main = "Comparison in use of ceiling", 
          group = "ceiling")
```

## Exercício 5
> O erro de quantização pode ser simulado utilizando funções de arredondamento. Para saber mais sobre essas funções, digite na linha de comando do R o comando: help(“ceiling”). Faça um programa no R que execute os seguintes passos:

- Carregue o arquivo de dados coletados (em sala de aula) com sensores inerciais;
- Selecione uma variável e aplique sobre ela a função ceileing;
- Gere um gráfico que mostre a forma de onda da variável selecionada (x1), do resultado da função ceiling (x2), e da diferença entre as duas variáveis (y = x1-x2).

resposta

```{r}
# codigo
```