
---
title: "Lista do Módulo 6"
author: "Levy Gabriel da Silva Galvão"
output: 
  html_document:
    highlight: tango
    includes:
      after_body: psbfix.html
---

# Módulo 6
## Exercício 1
> Utilize o software Audacity para gravar cinco sinais de voz com o comando “sim” e outros cinco sinais com o comando “não”. Faça a rotulação de cada segmento dos comandos de voz, salvando-os em arquivos distintos. No total, dez arquivos devem ser gerados.

Os arquivos podem ser carregados, como:

```{r}
library(htmltools)
library(dygraphs)
library(tuneR)
library(dygraphs)

audio_path <- "Data/"

# file lists
sim_fname <- list("sim1.wav", "sim2.wav", "sim3.wav", "sim4.wav", "sim5.wav")
nao_fname <- list("nao1.wav", "nao2.wav", "nao3.wav", "nao4.wav", "nao5.wav")

# merge file name with full path
sim_fpath <- as.list(paste(audio_path,sim_fname, sep = ""))
nao_fpath <- as.list(paste(audio_path,nao_fname, sep = ""))

# append names of all files
fnames <- append(sim_fname, nao_fname)
fpaths <- append(sim_fpath, nao_fpath)

data <- list()
n = length(fpaths)
fs <- 44100 # Hz

for(i in c(1:n)){data <- append(data,list(readWave(fpaths[[i]])@left))} # save audio data
names(data) <- fnames

# sample
signal <- data[['sim1.wav']]
m <- length(signal)
dt <- 1/fs
t <-seq(from=0, to=(m-1)*dt, by=dt)
data.frame(time=t, signal=signal) %>% 
  dygraph(main='Audio sample - sim1.wav') %>% 
  dyRangeSelector()
```

## Exercício 2

> Para cada sinal calcule as estatísticas: média, variância, coeficiente de assimetria e curtose. Organize os resultados em uma tabela (no R) e estime a variância de cada estatística.

- O comando “sim” é estacionário? Justifique.
- O comando “sim” é ergódico? Justifique.
- O comando “não” é estacionário? Justifique.
- O comando “não” é ergódico? Justifique.

```{r}
library(moments)
stats_ <- function(x)
{
  mean_     <- mean(x)
  variance_ <- var(x)
  skewness_ <- skewness(x)
  kurtosis_ <- kurtosis(x)
  return(list(mean=mean_, 
              variance=variance_, 
              skewness=skewness_, 
              kurtosis=kurtosis_))
}

data_stats <- data.frame(matrix(ncol = 5, nrow = 10))
colnames(data_stats) <- c('index', 'mean', 'variance', 'skewness', 'kurtosis')
data_stats$index <- as.vector(unlist(fnames))
for(i in c(1:n)){data_stats[i,2:5] <- unlist(stats_(data[[i]]), use.names=FALSE)} # save data stats

var_row_sim <- data.frame(
  index    = 'var_sim',
  mean     = var(data_stats[1:5,2]),
  variance = var(data_stats[1:5,3]),
  skewness = var(data_stats[1:5,4]),
  kurtosis = var(data_stats[1:5,5]),
  stringsAsFactors = FALSE
)
var_row_nao <- data.frame(
  index    = 'var_nao',
  mean     = var(data_stats[6:10,2]),
  variance = var(data_stats[6:10,3]),
  skewness = var(data_stats[6:10,4]),
  kurtosis = var(data_stats[6:10,5]),
  stringsAsFactors = FALSE
)

data_stats <- rbind(data_stats, var_row_sim)
data_stats <- rbind(data_stats, var_row_nao)
table_ <- as.table(sapply(data_stats,unlist))

# sample
print(table_)
```

Considerando que para um processo estacionário a sua média não varia com o tempo e para um processo ergódico a média entre janelas do sinal é semelhante, com variância da estatística tendendo a zero.

Ao observar a linha da tabela da variância das estatísticas, pode-se observar que a variância da média para ambos os sinais "sim" e "não" é baixa, implicando assim em um processo estacionário para ambos.

Porém ao avaliar a ergodicidade, nota-se que a variância das estatísticas de variância, coeficiente de assimetria e curtose não tende a zero. Isso mostra que um conceito amplo de ergodicidade não pode ser atribuído a esses sinais. Mas uma vez que a variância da média tende a zero, ainda pode-se dizer que o processo dos sinais de "sim" e "não" podem ser considerados ergódicos para a média.

# Exercício 3

> Utilize o valor máximo da correlação cruzada para realizar a comparação entre comandos de voz. Anote estes valores em uma tabela, conforme padrão abaixo. Utilize um lag de 10.000 amostras no cálculo.

- Baseado nos resultados apresentados na tabela, como você poderia desenvolver um sistema de reconhecimento automático de voz, que realiza a distinção entre os comandos “sim” e “não”?

```{r}
cctable <- matrix(nrow=10,ncol=10)
names <- c('SIM-1','SIM-2','SIM-3','SIM-4','SIM-5','NÃO-1','NÃO-2','NÃO-3','NÃO-4','NÃO-5')
colnames(cctable) <- names
rownames(cctable) <- names

print(cctable) # initialize table

for(i in c(1:n))
{
  for(j in c(1:n))
  {
    cctable[i,j] <- ccf(data[[i]], data[[j]], lag.max=10000, pl=FALSE)$acf %>% max()
  }
}

print(cctable) # max cross-correlation table
```
Para desenvolver um sistema de reconhecimento automático de voz, como para distinguir entre "sim" e "não" pronunciado, inciialmente seriam identificados padrões inerentes a cada tipo de comando. Após isso, esse vetor de padrões seria correlacionado com cada sinal a ser reconhecido por meio de uma correlação cruzada e, aquele padrão que tiver maior correlação com o sinal de interesse, implicará que o sinal de interesse será um "sim" ou "não".

# Exercício 4

> Considerando a avaliação de três grupos neurônios, com as características abaixo:

- E1: média de disparo = 53 ms; desvio padrão = 50 ms
- E2: média de disparo = 100 ms; desvio padrão = 35 ms
- E3: média de disparo = 53 ms; desvio padrão = 15 ms
- Dica: o intervalo entre disparos é um processo pontual com distribuição gaussina (Utilize a função rnorm do R para gerar os tempos de disparo)

```{r}
fs <- 10000 # Hz
dt <- 1/fs # s
t_end <- 10 # s
t <- seq(0, t_end, by=dt)
n <- length(t)

E1.firing <- rep(0,n)
E1.mean <- 53e-3
E1.std <- 50e-3
rand_ <- rnorm(100, mean=E1.mean, sd=E1.std)
E1.range1 <- round(rand_[cumsum(rand_)<1],4)
rand_ <- rnorm(100, mean=E1.mean, sd=E1.std)
E1.range2 <- round(rand_[cumsum(rand_)<2],4)
E1.firing[t %in% (1+E1.range1)] = 1
E1.firing[t %in% (5+E1.range2)] = 1

E2.firing <- rep(0,n)
E2.mean <- 100e-3
E2.std <- 35e-3
rand_ <- rnorm(100, mean=E2.mean, sd=E2.std)
E2.range1 <- round(rand_[cumsum(rand_)<2],4)
rand_ <- rnorm(100, mean=E2.mean, sd=E2.std)
E2.range2 <- round(rand_[cumsum(rand_)<2],4)
E2.firing[t %in% (2+E2.range1)] = 1
E2.firing[t %in% (7+E2.range2)] = 1

E3.firing <- rep(0,n)
E3.mean <- 53e-3
E3.std <- 15e-3
rand_ <- rnorm(100, mean=E3.mean, sd=E3.std)
E3.range1 <- round(rand_[cumsum(rand_)<2],4)
rand_ <- rnorm(100, mean=E3.mean, sd=E3.std)
E3.range2 <- round(rand_[cumsum(rand_)<2],4)
E3.firing[t %in% (1+E3.range1)] = 1
E3.firing[t %in% (9+E3.range2)] = 1

# plots
data.frame(time=t, data=E1.firing) %>% dygraph
data.frame(time=t, data=E2.firing) %>% dygraph
data.frame(time=t, data=E3.firing) %>% dygraph

# histograms
E1.hist <- hist(E1.firing, probability=TRUE)
E2.hist <- hist(E2.firing, probability=TRUE)
E3.hist <- hist(E3.firing, probability=TRUE)
```

Devido à baixa densidade de disparos, acaba que a visualização do histograma é tendenciosa para o estado de repouso, porém pode-se observar os valores armazenados no histograma para retirar as conclusões de que ocorreu o disparo:

```{r}
# histogram counts
print(E1.hist$counts)
print(E2.hist$counts)
print(E3.hist$counts)
```